臺灣臺東地方法院刑事判決　　　　　　　　　　　　　九十二年度訴字第二一八號
　　公　訴　人　臺灣臺東地方法院檢察署檢察官
　　被　　　告　丙○○
　　指定辯護人　本院公設辯護人甲○○
右列被告因強盜等案件，經檢察官提起公訴（九十二年度偵字第一八六七號），本院
判決如左：
    主  文
丙○○竊盜，因脫免逮捕，而當場施以強暴，累犯，處有期徒刑壹年陸月，並於刑之
執行完畢或赦免後，令入相當處所施以監護壹年陸月。
    事  實
一、丙○○患有精神分裂症，為精神耗弱之人，前因竊盜及贓物等案件，經本院合併
    定應執行刑有期徒刑一年後，甫於民國九十年九月三十日執行完畢，仍不知悔改
    ，復基於意圖為自己不法所有之犯意，於九十二年四月二十九日下午一時許，因
    感覺飢餓而至乙○位於臺東縣臺東市○○路六七七號住處欲尋找食物，趁乙○午
    睡未鎖房門之際，打開房門進入屋內竊取乙○所有之蕃茄汁鯖魚罐頭一罐，得手
    後據為己有，惟在走出乙○住處前即為乙○發現而出聲喝阻，並伸手抓住丙○○
    ，不料丙○○為脫免逮捕，竟拾起屋內之竹掃把欲攻擊乙○，但遭乙○搶下，丙
    ○○隨即又拾起木棍毆打乙○，並將乙○拉出屋外摔倒在地，再以左腳踩踏乙○
    之臉部，當場對乙○施強暴，致乙○受有右上臂挫傷血腫約五乘五公分、頭部外
    傷併擦傷約二乘二公分等傷害。嗣經乙○報警處理後，乃循線查獲上情，並扣得
    前開木棍一支及鯖魚罐頭一罐（已由所有人乙○領回）。
二、案經乙○訴由臺東縣警察局臺東分局報請臺灣臺東地方法院檢察署檢察官偵查起
    訴。
    理  由
一、按被告以外之人於審判外之陳述，雖不符前四條之規定，而經當事人於審判程序
    同意作為證據，法院審酌該言詞陳述或書面陳述作成時之情況，認為適當者，亦
    得為證據，刑事訴訟法第一百五十九條之五第一項定有明文。查被告丙○○於本
    院審理時當庭同意將告訴人乙○於警詢時之言詞陳述作為證據，有審判筆錄一份
    在卷可考，且本院審酌該等陳述做成時並無證明力明顯過低或證據係違法取得等
    情況，自應認上開警詢筆錄有證據能力，合先敘明。
二、右揭事實，業據被告於警詢、檢察官偵查中及本院審理時坦承不諱，核與告訴人
    於警詢及本院審理時到庭具結證述之情節相符，並有贓物認領保管單、告訴人之
    診斷證明書各一紙、茄汁鯖魚罐頭照片二張及現場照片八張在卷足憑，復有木棍
    一支扣案可資佐證，足徵被告自白之內容確與事實相符。本件事證明確，被告準
    強盜之犯行堪予認定，應依法論科。
三、按所謂毀越門扇牆垣，係指毀損或超越及踰越門扇牆垣而言，與用鑰匙開鎖啟門
    入室者不同，司法院解釋所謂越進門扇牆垣，其越進二字亦應解為超越或踰越而
    進，非謂啟門入室即可謂之越進（最高法院二十二年上字第四五四號判例參照）
    。查本件被告僅係開啟未上鎖之房門進入屋內竊盜，顯未構成毀越門扇牆垣之加
    重要件，核其竊盜後為脫免逮捕而施以強暴之行為，應依刑法第三百二十九條規
    定，以犯同法第三百二十八條第一項之強盜罪論處。其脫免逮捕之強暴行為致告
    訴人成傷，係犯同法第二百七十七條第一項之傷害罪。所犯上開二罪間有方法結
    果之牽連關係，應依刑法第五十五條之規定，從一重之準強盜罪論處。公訴意旨
    認被告係涉犯刑法第三百三十條第一項之加重強盜罪，尚有未洽，惟其基本事實
    同一，本院自應予審理，並變更其起訴法條。被告曾因竊盜及贓物等案件，經本
    院合併定應執行刑有期徒刑一年後，於九十年九月三十日執行完畢，有臺灣高等
    法院被告全國前案紀錄表在卷可按，其受有期徒刑之執行完畢，五年內再犯本件
    有期徒刑以上之罪，為累犯，應依刑法第四十七條之規定加重其刑。而被告有自
    言自語、情緒激躁、失眠、幻聽、幻視等情形，且無病識感，不規則治療，有明
    顯精神症狀，為精神分裂症患者等情，有行政院衛生署臺東醫院九十三年一月二
    十八日九十三東醫精字第０九三００００三四五號函一紙及被告之重大傷病免自
    行部分負擔證明卡影本一紙在卷足憑，其應屬精神耗弱之人，爰依刑法第十九條
    第二項規定減輕其刑。又被告所竊取者為價值低廉之魚罐頭，且於行竊時尚能思
    及其僅有一個魚罐頭之食量，因此只竊取其中一罐，而未將其餘罐頭一併竊走，
    足見其確係因一時飢餓而誤觸法網，並無貪得之念頭，惡性尚屬輕微，其犯行非
    無可憫恕，爰依刑法第五十九條之規定酌量減輕其刑，並就前揭各類加重、減輕
    事由，依刑法第七十一條第一項之規定，先加後減之。爰審酌被告犯罪之動機係
    因飢餓而欲拿取罐頭裹腹，對告訴人所造成之損害尚非鉅大，及犯後已坦承犯行
    ，態度良好等一切情狀，量處如主文所示之刑。至扣案之木棍一支，係被告於案
    發時在告訴人屋內所撿拾，雖為供犯罪所用之物，但不屬於被告所有，此業據被
    告供明在卷，並經告訴人指訴綦詳；另扣案之鯖魚罐頭一罐，雖為被告所竊取，
    惟仍屬告訴人所有，且已由告訴人領回，依刑法第三十八條第三項前段之規定，
    均不諭知沒收，併此敘明。
四、又被告有明顯精神症狀及物質濫用，多次犯罪進出監所，且無病識感，拒絕治療
    ，不規則服藥，以致妨害居家社區，有強制治療之必要等情，有上揭行政院衛生
    署臺東醫院函文在卷可考，本院斟酌被告之精神狀況後，認其應接受專業、規則
    、妥適之治療與監護，以減少其病情惡化及復發之可能性，並避免再度造成本人
    、家人與社會之危險與傷害，爰併宣告於其刑之執行完畢或赦免後令入相當處所
    ，施以監護一年六月，以資兼顧。
據上論斷，應依刑事訴訟法第二百九十九條第一項前段、第三百條，刑法第三百二十
九條、第三百二十八條第一項、第二百七十七條第一項、第五十五條、第四十七條、
第十九條第二項、第五十九條、第八十七條第二項、第三項，判決如主文。
本案經檢察官丁○○到庭執行職務。
中      華      民      國    九十三    年  二      月    二十七    日
                                    臺灣臺東地方法院刑事第一庭
                                        審判長法  官  陳弘能
                                              法  官  黃怡玲
                                              法  官  魏于傑
右正本證明與原本無異。
如不服本判決，應於判決送達後十日內向本院提出上訴狀。（須附繕本）
「切勿逕送上級法院」
                                              書記官  賴淑芬
中      華      民      國    九十三    年      二      月    二十七    日
附記：
中華民國刑法第三百二十八條第一項
意圖為自己或第三人不法之所有，以強暴、脅迫、藥劑、催眠術或他法，
至使不能抗拒，而取他人之物或使其交付者，為強盜罪，處三年以上十年
以下有期徒刑。
中華民國刑法第二百七十七條第一項
傷害人之身體或健康者，處三年以下有期徒刑、拘役或一千元以下罰金。
